最高法院刑事判決　　　　　　　　九十四年度台非字第一七號
　　上訴人　最高法院檢察署檢察總長
　　被　告　甲○○
上列上訴人因被告賭博等罪案件，對於台灣高等法院中華民國九
十三年十月二十六日定應執行刑之確定裁定（九十三年度聲字第
一二三六號），認為違法，提起非常上訴，本院判決如下：
    主  文
原裁定撤銷。
甲○○因犯常業賭博罪所處有期徒刑肆月，如易科罰金，以參佰
元折算壹日，又因犯重利罪所處有期徒刑伍月，如易科罰金，以
參佰元折算壹日，應執行有期徒刑捌月，如易科罰金，以參佰元
折算壹日。
    理  由
非常上訴理由稱：「一、按數罪併罰，有二個以上宣告刑，應依
第五十一條各款之規定，定其應執行之刑（參照刑法第五十一條
規定）。本件被告甲○○犯賭博、重利、妨害自由三罪，經台灣
板橋地方法院九十一年度訴字第一五一０號判決宣告其刑，並就
所犯之三罪定其應執行刑。嗣經甲○○上訴台灣高等法院，該院
九十三年度上訴字第五四０判決駁回其上訴。嗣甲○○就妨害自
由提起第三審上訴，現仍在最高法院審理中，而其所犯賭博、重
利二罪業已確定，並經發交執行，既已與妨害自由罪（尚未確定
）分離。則甲○○所犯賭博、重利二罪，自應依上開規定定應執
行之刑（參見司法院（七一）廳刑一字第一０四二號函）。二、
案經檢察官聲請就甲○○所犯賭博、重利二罪定執行刑而原裁定
認不生再定執行刑之問題（參酌最高法院七十年度台非字第一六
四號判決要旨），而駁回聲請。然查最高法院七十年度台非字第
一六四號判決，係就二個判決，一個判決（台南高分院六十八年
上訴字第二六一號）所處被告偽造印章及盜用印章之罪刑（分別
為一年、三月），尚未確定。另一判決（台南高分院六十七年度
上易字第四二六一號）對被告雖分別處有期徒刑七月、五月、二
月、二月確定，但該判決已於判決之同時，適用刑法第五十一條
第五款之規定，就分別宣告其罪之刑，已定應執行有期徒十月。
是被告被處有期徒刑，既僅一個確定判決，且已定應執行刑，即
不生再定應執行刑之問題，與本件係同一判決部分罪確定，部分
罪未確定，對確定之賭博、重利罪聲請定執行刑之情形有別。是
原裁定有不適用法則之違法。三、爰依刑事訴訟法第四百四十一
條、四百四十三條提起非常上訴，以資糾正」等語。
本院按：定應執行刑之裁定，與判決有同等之效力，於裁定確定
後，如發見有違背法令情形，得對該確定之裁定提起非常上訴。
又數罪併罰案件，宣告多數有期徒刑者，依刑法第五十一條第五
款之規定，即應定其應執行之刑。依此，有二以上同種宣告刑，
即應依聲請定其應執行之刑，並不以該二宣告刑分屬不同裁判為
限。本件被告甲○○因犯常業賭博罪、重利罪及妨害自由罪，經
台灣板橋地方法院以九十一年度訴字第一五一０號判決依序量處
有期徒刑四月、五月及八月，並定其應執行刑為有期徒刑一年四
月，經提起第二審上訴後，台灣高等法院以九十三年度上訴字第
五四０號判決維持第一審之判決，駁回被告全部上訴及檢察官就
妨害自由部分之上訴，被告對妨害自由罪部分表示不服，提起第
三審上訴（現本院審理中，尚未審結），所犯刑法第二百六十七
條之常業賭博罪及同法第三百四十四條之重利罪因不得上訴而確
定，原審法院乃就上開二罪先送請執行，並經台灣高等法院檢察
署檢察官就被告所犯常業賭博罪及重利罪二罪併罰之宣告刑聲請
定其應執行之刑，此有上開判決書及聲請書等在卷可稽。則被告
所犯常業賭博罪及重利罪，既屬數罪併罰案件，業由原審法院判
決維持第一審判決依序處以有期徒刑四月、五月確定，且未經定
其應執行刑，雖屬同一判決，既已發交執行，自有定其應執行刑
之必要。妨害自由部分，嗣後如判決確定，是否再定其應執行之
刑，乃另一問題。至本院七十年度台非字第一六四號判決，係以
被告所犯數罪僅有一個確定判決，且該確定判決已定應執行之刑
，乃認不生再定應執行刑之問題，與本件情形有別，依個案拘束
之原則，自不得引為本件之論據。原裁定以原審法院九十三年度
上訴字第五四０號判決關於定應執行刑部分未經本院撤銷，援引
本院七十年度台非字第一六四號判決意旨認不生再定應執行刑之
問題而駁回檢察官之聲請，顯屬誤會，自有適用法則不當之違法
。案經確定，非常上訴意旨執以指摘，洵有理由。因原裁定不利
於被告，自應由本院將原裁定撤銷，另行判決如主文第二項所示
，以資救濟。
據上論結，應依刑事訴訟法第四百四十七條第一項第一款但書，
刑法第五十三條、第五十一條第五款、第四十一條第一項前段、
第二項，罰金罰鍰提高標準條例第二條，判決如主文。
中　　華　　民　　國　九十四　年　　一　　月　 十三 　日
                      最高法院刑事第十一庭
                          審判長法官  張　淳　淙
                                法官  謝　俊　雄
                                法官  蘇　振　堂
                                法官  張　春　福
                                法官  呂　丹　玉
      本件正本證明與原本無異
　　　　　                            書  記  官
中　　華　　民　　國　九十四　年　　一　　月　 二十   日
                                                    Ｍ
